臺灣高等法院高雄分院刑事判決　　　　 96年度上易字第332號
上　訴　人　臺灣高雄地方法院檢察署檢察官
被　　　告　甲○○
上列上訴人因被告竊盜案件，不服臺灣高雄地方法院95年度易字
第2557號中華民國96年2 月16日第一審判決（起訴案號：臺灣高
雄地方法院檢察署95年度偵字第23423 號），提起上訴，本院判
決如下：
    主  文
上訴駁回。
    理  由
一、公訴意旨略以：被告甲○○基於意圖為自己不法所有之概括
    犯意，先於民國95年4 、5 月間某日，在其位於高雄市鼓山
    區○○○路71號4 樓住處，竊取其母乙○○所有，置於書房
    桌上之護照1 本；復於95年6 月底，在上址竊得乙○○所有
    台北富邦銀行鼓山分行存摺（下稱系爭存摺）1 本。嗣經乙
    ○○發現上情並追問，被告始於95年7 月3 日將上開護照及
    存摺交還乙○○，案經乙○○訴請偵辦，因認被告涉有刑法
    第320 條第1 項連續竊盜罪嫌云云。
二、按被告以外之人於審判外之陳述，雖不符前4 條之規定，而
    經當事人於審判程序同意作為證據，法院審酌該言詞陳述或
    書面陳述作成時之情況，認為適當者，亦得為證據，刑事訴
    訟法第159 條之5 定有明文；其立法理由在於傳聞證據未經
    當事人之反對詰問予以核實，乃排斥其證據能力。惟當事人
    如放棄對原供述人之反對詰問權，於審判程序表示同意該等
    傳聞證據可作為證據，此時，法院除認該傳聞證據欠缺適當
    性外，自可承認其證據能力。經查，關於本判決所引下列屬
    於審判外陳述之傳聞證據，公訴人、被告於審判程序均同意
    作為證據，且經本院審酌該證據作成情況均無不適當之情形
    ，是依上開規定，認得作為本案證據。
三、按犯罪事實應依證據認定之，無證據不得認定犯罪事實；又
    不能證明被告犯罪者，應諭知無罪之判決，刑事訴訟法第15
    4 條第2 項、第301 條第1 項分別定有明文。再者，認定不
    利於被告之事實，須依積極證據，苟積極證據不足為不利於
    被告事實之認定時，即應為有利於被告之認定，更不必有何
    有利之證據，且告訴人之告訴，係以使被告受刑事訴追為目
    的，是其陳述是否與事實相符，仍應調查其他證據以資審認
    ，最高法院30年度上字第816 號判例、52年度台上字第1300
    號判例意旨參照。
四、公訴人認被告涉有前揭連續竊盜罪嫌，無非係以告訴人乙○
    ○之指訴、被告之供述、臺灣高雄地方法院高雄簡易庭95年
    度雄簡字第5416號卷附被告所提民事異議狀（下稱系爭民事
    異議狀）為其論據。訊據被告固坦承未經告訴人乙○○同意
    取走告訴人之護照及系爭存摺之事實，惟堅詞否認有何連續
    竊盜犯行，辯稱：案發當時我已經搬離，將所有房屋讓給我
    母親乙○○1 人居住；我取走乙○○護照及系爭存摺純粹是
    作為民事訴訟證據之用，都是取走後5 、6 天左右，即趁乙
    ○○不在時進入該處歸還，我取走上開物品完全沒有不法所
    有之意圖等語。經查：
（一）被告確因爭執給付予其母乙○○之生活費應僅計算至乙○
      ○離台出境時止，乃提供乙○○護照及內頁影本，證明乙
      ○○出境日期為94年9 月27日，並附於95年6 月2 日系爭
      民事異議狀，向台灣高雄地方法院提起債務人異議之訴，
      此業經本院調取95年度雄簡字第5416號卷宗（下稱系爭債
      務人異議之訴）查閱無訛，並有系爭民事異議狀在卷可稽
      （見偵卷第20至29頁），足見被告辯稱擅取其母乙○○護
      照1 本之目的係在用作訴訟證明之用，應屬可採。
（二）被告雖始終未於前揭債務人異議之訴中提出其擅取之系爭
      存摺以為陸續匯款共新台幣（下同）82,000元予乙○○之
      證據，業經本院調取該卷宗核閱無誤；然公訴人所指被告
      取走系爭存摺之時間既在95年6 月底，即在被告提出系爭
      民事異議狀（95年6 月2 日）之後，則當時尚未取得系爭
      存摺之被告，自無從以之作為證據提出於法院，此乃事理
      之當然；另被告辯稱：起訴之後亦未提出該存摺作為證據
      ，係因乙○○不爭執匯款情事之故等語，核與乙○○於該
      民事訴訟第1 次言詞辯論時所稱：甲○○陸續匯了82,000
      元到我富邦銀行帳戶等語相符，此有該筆錄影本1 份可憑
      （見原審卷第32-1、32-2頁），是乙○○既對被告匯款一
      事及匯款金額俱無爭執，則被告因而未提出擅取之系爭存
      摺以為證明，即屬合乎常情。參以被告提出該民事訴訟，
      主要係爭執已清償包括當場給付之15,000元現金，及匯至
      乙○○系爭存摺帳戶之82,000元款項等情，有系爭民事異
      議狀可佐（見偵卷第21頁），是以被告對於前開給付情事
      於訴訟上自負有積極舉證之責，故被告辯稱擅取系爭存摺
      之目的是要用作訴訟之證明等語，即與系爭民事異議狀之
      記載相符，得予採信。
（三）告訴人雖指訴被告擅取其護照、存摺，長期未歸還，顯係
      基於不法所有之意圖，為阻止其出國旅行及支配財產云云
      ；然被告堅稱兩者分別於取走後5 、6 天左右即歸還等語
      ，則告訴人關於此部分之指訴，已有疑義；再參以，被告
      業於95年6 月2 日向乙○○提起上開債務人異議之訴，並
      於起訴狀內附具乙○○之護照影本等情，已如前述，顯然
      被告並無隱瞞其持有乙○○護照之事實，則在此情形下，
      乙○○既得隨時要求被告返還，被告如何能阻止乙○○出
      國旅行？況被告係碩士學歷從事金融工作者，而告訴人係
      有多次出國經驗並具有高職教育程度之人，此有乙○○護
      照影本、警詢筆錄2 份足憑（見警卷第1 、5 頁、偵卷第
      22頁），兩人當知護照、存摺若遺失僅需申請補發即可，
      且存摺補發即刻可完成，並得立即恢復帳戶存提領作業，
      則被告雖取走乙○○護照、存摺，顯然不可能使乙○○產
      生無法出國、領款之誤認，或事實上造成該結果之發生；
      且被告復無併同取走系爭存摺之印鑑章、或提領該帳戶金
      錢之事實，顯見告訴人之指訴尚欠缺補強證據足資佐證，
      自難信為真實。又告訴人於警詢及偵查中亦分別證稱：我
      發現東西不見後，有打電話向被告求證，被告承認護照、
      存摺是他拿走的，還說是要拿給法官看等語（見警卷第5
      頁反面、偵卷第4 頁），益見被告辯稱取走護照、存摺純
      粹是作為民事訴訟證據之用，係屬可採；故尚難認被告係
      基於不法所有之意圖而擅取告訴人之護照、存摺，是被告
      上述所為，尚核與竊盜罪之購成要件有間。
（四）綜上所述，被告前開所辯，應屬可採，從而公訴人所持之
      前開論據，均無法採為認定被告犯罪之證據；此外，復查
      無其他積極證據足資證明被告有何竊盜之犯行，被告被訴
      竊盜罪自屬不能證明。
五、原審因而以不能證明被告犯竊盜罪，而為被告無罪之諭知，
    核無違誤；檢察官上訴意旨猶執前詞，指摘原判決不當，為
    無理由，應予駁回。
據上論斷，應依刑事訴訟法第368 條，判決如主文。
本案經檢察官羅建勛到庭執行職務。
中　　華　　民　　國　　96　　年　　5 　　月　　23　　日
                  刑事第五庭    審判長法  官  翁慶珍
                                      法  官  范惠瑩
                                      法  官  陳  箐
以上正本證明與原本無異。
不得上訴。
中　　華　　民　　國　　96　　年　　5 　　月　　23　　日
　　　　　　　　　　　　　　　　　　　書記官  魏文常
